---
title: "Finance Quantitative"
subtitle: |
  | Méthode de Monte-Carlo
  | et variables de controle
author: Patrick Hénaff
date: "Version: `r format(Sys.Date(), '%d %b %Y')`"
output:
  pdf_document:
    keep_tex: false
    fig_caption: yes
    latex_engine: pdflatex
geometry: margin=1in

header-includes:
  - \usepackage[utf8]{inputenc}
  - \usepackage{eurosym}
---

```{r setup, include=FALSE}
knitr::opts_chunk$set(echo = FALSE)
```

```{r load-libraries, include=FALSE, echo=TRUE}
library(xtable)
library(anytime)
```

Dans cet exercice, on se propose de valoriser une option Asiatique par simulation.

# Données

Données de marché

```{r, echo=TRUE}
S <- 100
sigma=.3
r=.01
```

Charactéristiques du call Asiatique arithmétique:

```{r, echo=TRUE}
# Strike
K <- 100
dtExpiry <- anydate('01jan2011')
dtStart <- anydate('01jan2010')
# moyenne arithmétique sur 50 pas de temps
nbSteps <- 50
```

# Etapes du calcul

## Générez des scénarios avec 50 dates d'observations entre la date de calcul et la maturité de l'option.


## Vérification: calculer le prix d'un call Européen, et comparer à la valeur analytique.

On peut faire ce calcul à différentes dates.


## Valoriser l'option Asiatique et comparer aux formules approximées disponibles dans le package RQuantLib ou fAsianOptions.


## Utiliser une option Européenne comme variable de controle et corriger le prix de l'option Asiatique

