---
title: "Finance Quantitative"
subtitle: |
  | Risque Systématique et Risque Spécifique dans un modèle à un facteur
  | Solution
author: Patrick Hénaff
date: "Version: `r format(Sys.Date(), '%d %b %Y')`"
output:
  pdf_document:
    keep_tex: false
    fig_caption: yes
    latex_engine: pdflatex
geometry: margin=1in

header-includes:
  - \usepackage[utf8]{inputenc}

bibliography: ../library.bib
csl: ../apa.csl
---

```{r setup, include=FALSE}
knitr::opts_chunk$set(echo = FALSE)
```

```{r load-libraries, include=FALSE, echo=TRUE}
library(quantmod)
library(xts)
library(hornpa)
library(lubridate)
library(xtable)
library(PerformanceAnalytics)
library(TTR)
library(SuppDists)
library(lubridate)
library(roll)
library(Hmisc)
library(nFactors)
library(kableExtra)
library(quadprog)
```

# Modèle à un facteur (CAPM/MEDAF)

L'excès de rendement des titres est déterminé par le coefficient d'exposition au risque de marché $\beta_i$:

$$
r_i = r_f + \beta_i(r_M - r_f) + \epsilon_i
$$

ou $r_i$, $r-M$, $\epsilon_i$ sont des variables aléatoires, avec $\mathrm{cov}(\epsilon_i, r_M)=0$ et donc:

$$
\sigma_i^2 = \beta_i^2 \sigma_M^2 + \sigma^2_{\epsilon}
$$
Le risque du titre $i$ est décomposé en un risque de marché $\beta_i^2 \sigma_M^2$ et un risque spécifique $\sigma^2_{\epsilon}$ qui peut être éliminé par diversification.

# Questions

On se propose de mesurer numériquement cet effet de diversification sur un exemple numérique:

On considère $n$ actifs ayant tous $\beta_i = 0.8$, $\sigma_i = .25$ alors que $\sigma_M=.2$.

## Calculer le risque systématique et le risque spécifique de chacun de ces titres.

```{r risque-1, echo=TRUE}
beta.i <- .8
sigma.i <- .25
sigma.M <- .2
sigma.e <- sqrt(sigma.i^2 - beta.i^2 * sigma.M^2)
sigma.s <- beta.i * sigma.M
```

Risque systématique: `r round(sigma.s, 2)`, risque spécifique: `r round(sigma.e, 2)`.

## Construire un portefeuille équipondéré de $n$ titres, et calculer de nouveau le risque total du portefeuille, décomposé en risque systématique et le risque spécifique.

Le rendement du portefeuille est:

$$
R_p = \sum_i w_i [r_f + \beta_i(r_M-r_f) + \epsilon_i]
$$
Le risque du portefeuille est:

$$
\sigma_P = [\beta^2 \sigma_M^2 + \frac{1}{n} \sigma_{\epsilon}^2]^{\frac{1}{2}}
$$


## Faire varier $n$ et tracer un graphe des deux composantes du risque en fonction de $n$.

```{r, echo=TRUE, fig.cap="Risque d'un portefeuille en fonction du nombre de titres détenus. Le risque total est décomposé en risque systématique $\\sigma_M$ lié à l'exposition au marché, et en risque spécifique $\\sigma_P$ qui décroit du fait de la diversification."}
sigma.p <- function(n) {
sqrt(sigma.M^2 * beta.i^2 + (1/n)*sigma.e^2)
}

nb <- seq(1,100,2)
sigma.p <- sapply(nb, sigma.p)
sigma.market <- beta.i * sigma.M
plot(nb, sigma.p, type='l', col="red", ylim=c(.1, .25), ylab=expression(sigma),
     xlab="nombre de titres en portefeuille")
abline(h=sigma.market, col="blue")
legend("topright", legend=c(expression(sigma[P]), expression(sigma[M])),
       col=c("red", "blue"), lty=1)
```

On observe que la diversification du risque spécifique s'obtient avec un nombre relativement faible de titres.
