---
title: "Finance Quantitative"
subtitle: "Exercice: Modèle de Treynor-Black"
author: Patrick Hénaff
date: "Version: `r format(Sys.Date(), '%d %b %Y')`"
output:
  pdf_document:
    keep_tex: false
    fig_caption: yes
    latex_engine: pdflatex
geometry: margin=1in

fontfamily: mathpazo
fontsize: 11pt
header-includes:
   - \linespread{1.05}
   - \usepackage[utf8]{inputenc}
   - \usepackage{amsthm}
   - \usepackage{xfrac}
   - \usepackage{booktabs}
   - \usepackage{tikz}
   - \usepackage{eurosym}
   - \newcommand{\ones}{\mathbf{1}}
   - \newcommand{\onesT}{\mathbf{1}^T}
   - \newtheorem{thm}{Theorem}
   - \DeclareMathOperator{\Var}{Var}
   - \DeclareMathOperator{\E}{E}
   - \DeclareMathOperator{\Cov}{Cov}
   - \usepackage{tikz}
---

```{r setup, include=FALSE, cache=F, message=F, warning=F, results="hide"}
knitr::opts_chunk$set(cache=TRUE)
knitr::opts_chunk$set(fig.path='figs/')
knitr::opts_chunk$set(cache.path='_cache/')
knitr::opts_chunk$set(warning=F, message=F)

library(lubridate)
library(knitr)
library(kableExtra)
library(latex2exp)
library(xts)
library(PerformanceAnalytics)

get.src.folder <- function() {
   path.expand("../GP/src")
 }
 
 get.data.folder <- function() {
   path.expand("../GP/data")
 }

 source(file.path(get.src.folder(), 'utils.R'))
 source(file.path(get.src.folder(), 'FileUtils.R'))
```

Dans cet exercice, on considère la première étape du
modèle de Treynor-Black, c'est à dire l'estimation du terme $\alpha$ du modèle à un facteur de Sharpe.


# Données

## Séries de rendement mensuel pour 11 valeurs:

```{r, eval=TRUE, echo=TRUE, warning=FALSE}
monthly.ret.file <- file.path(get.data.folder(), "monthly.ret.rda")
load(monthly.ret.file)
```

On considère divers indices de marché:

- le S&P 500
- l'indice NASDAQ QQQQ
- un ETF "World Market"


```{r, echo=TRUE, warning=FALSE}
VT.series.file <- file.path(get.data.folder(), "ret.VT.rda")
load(VT.series.file)
```

## Rendement moyen:

```{r, echo=TRUE}
monthly.ret <- merge.xts(monthly.ret, world.index.ret, join="inner")
kable(colMeans(monthly.ret), "latex", escape=FALSE, col.names=c("$r$"), booktabs=TRUE, caption="Rendement moyen mensuel")
```

# Questions

## Modèle à un facteur de Sharpe

Choisir un titre et un indice de marché. Estimer le modèle de Sharpe sur une période de 48 mois.


Effectuer le même calcul sur l'ensemble des actions contenues dans le jeu de données.

Faire le même calcul sur une fenêtre glissante de 48 mois et aficher une série de $\alpha$. Utiliser la fonction \texttt{rollapply} de la librarie \texttt{zoo}.

