---
title: "Gestion de Portefeuille"
subtitle: "Ex-2: Modèle Moyenne-Variance (Solution)"
author: Patrick Hénaff
date: "Version: `r format(Sys.Date(), '%d %b %Y')`"
output:
  pdf_document:
    keep_tex: false
    number_sections: true
    fig_caption: yes
    latex_engine: pdflatex
geometry: margin=1in

header-includes:
  - \usepackage[utf8]{inputenc}

bibliography: ../library.bib
csl: ../apa.csl
---

```{r setup, include=FALSE}
knitr::opts_chunk$set(echo = FALSE)
```

```{r load-libraries, include=FALSE, echo=TRUE}
library(quantmod)
library(xts)
library(hornpa)
library(lubridate)
library(xtable)
library(PerformanceAnalytics)
library(TTR)
library(SuppDists)
library(lubridate)
library(roll)
library(Hmisc)
library(nFactors)
library(kableExtra)
library(quadprog)
library(corpcor)

get.src.folder <- function() {
  path.expand("../GP/src")
}

get.data.folder <- function() {
  path.expand("../GP/data")
}

source(file.path(get.src.folder(), 'utils.R'))
source(file.path(get.src.folder(), 'FileUtils.R'))
```

# Données

## Séries de rendement quatidien pour 11 valeurs:

```{r, eval=TRUE, echo=TRUE, warning=FALSE}
daily.ret.file <- file.path(get.data.folder(), "daily.ret.rda")
load(daily.ret.file)
kable(table.Stats(daily.ret), "latex", booktabs=T) %>% kable_styling(latex_options="scale_down")
```

## Rendement annuel moyen:

```{r, echo=TRUE}
kable(252*100*colMeans(daily.ret), "latex", booktabs=T, digits=1, col.names=c("Rendement (%)"),
      caption="Rendement annuel moyen")
```

## Matrice de corrélation des rendements:

```{r, echo=TRUE}
correl <- cor(daily.ret)
correl[lower.tri(correl)] <- NA
```

```{r, echo=FALSE}
options(knitr.kable.NA = '')
kable(correl, "latex", booktabs=T, digits=2, caption="Corrélation des rendements quotidiens") %>%
kable_styling(latex_options=c("scale_down", "HOLD_position"))
```

## Modèle Moyenne Variance

Le portefeuille de variance minimale formé à l'aide des 11 titres ci-dessus:

```{r, echo=TRUE}
cov.all <- cov(daily.ret)
n <- ncol(daily.ret)
dvec <- rep(0, n)
Amat <- matrix(1, nrow=n, ncol=1)
bvec <- 1
sol <- solve.QP(cov.all, dvec, Amat, bvec, meq=1)
```

```{r solution-0, echo=FALSE}
tmp <- data.frame(weight=100*sol$solution, row.names=names(daily.ret))
kable(tmp, "latex", booktabs=T, digits=2, caption="Solution Variance Minimale (\\%)") %>%
kable_styling(latex_options="HOLD_position")
```

# Questions

## Modifier le programme ci-dessus pour imposer des poids positifs:

```{r, echo=TRUE}
A.neq <- diag(n)
A.eq <- matrix(1, nrow=n, ncol=1)
Amat <- cbind(A.eq, A.neq)
bvec <- c(1, rep(0,n))
sol <- solve.QP(cov.all, dvec, Amat, bvec, meq=1)
```

```{r solution-1, echo=FALSE}
tmp <- data.frame(weight= 100*sol$solution, row.names=names(daily.ret))
tmp <- subset(tmp, weight>0.1)
kable(tmp, "latex", booktabs=T, digits=2, caption="Solution Variance Minimale, poids positifs") %>%
kable_styling(latex_options="HOLD_position")
```
## Calculer le portefeuille risqué qui procure un rendement espéré de 13% par an.

Solution numérique:

```{r mv-1, echo=TRUE}
mu.star = .13
A.eq.1 <- matrix(1, nrow=n, ncol=1)
A.eq.2 <- matrix(252*colMeans(daily.ret), nrow=n, ncol=1)
Amat <- cbind(A.eq.1, A.eq.2)
bvec <- c(1, mu.star)
sol <- solve.QP(cov.all, dvec, Amat, bvec, meq=1)
```

```{r solution-2, echo=FALSE}
tmp <- data.frame(weight=100*sol$solution, row.names=names(daily.ret))
tmp <- subset(tmp, abs(weight)>0.1)
kable(tmp, "latex", booktabs=T, digits=2, caption="Solution Numérique Variance Minimale, espérance de Rdt=13\\%") %>%
kable_styling(latex_options="HOLD_position")
```

Solution analytique, en utilisant la notation de la note de cours:

```{r mv-2, echo=TRUE}
Sigma <- cov.all
A.1 <- cbind(Sigma, -Amat)
A.2 <- cbind(t(Amat), diag(0,2))
A <- rbind(A.1, A.2)
b <- c(rep(0, n), 1, mu.star)
sol <- solve(A, b)
```

```{r solution-21, echo=FALSE}
tmp <- data.frame(weight=100*sol[1:n], row.names=names(daily.ret))
tmp <- subset(tmp, abs(weight)>0.1)
kable(tmp, "latex", booktabs=T, digits=2, caption="Solution Analytique Variance Minimale, espérance de Rdt=13\\%") %>%
kable_styling(latex_options="HOLD_position")
```

## Si le taux sans risque est de 4%, quel est le portefeuille tangent correspondant?

```{r mv-3, echo=TRUE}
r.f <- .04
mu <- matrix(252*colMeans(daily.ret), nrow=n, ncol=1)
w.nom <- solve(Sigma, mu-r.f)
w.den <- sum(w.nom)
w.t <- w.nom/sum(w.nom)
r.bar = sum(w.t * mu)
```

```{r solution-31, echo=FALSE}
tmp <- data.frame(weight=100*w.t, row.names=names(daily.ret))
tmp <- subset(tmp, abs(weight)>0.1)
kable(tmp, "latex", booktabs=T, digits=2, caption="Portefeuille tangent Rf=4\\%. ") %>%
kable_styling(latex_options="HOLD_position")
```

On peut vérifier que le portefeuille tangent est sur la frontière efficiente en résolvant le modèle MV pour l'espérance de rendement calculé.


```{r mv-4, echo=TRUE}
mu.star = r.bar
A.eq.1 <- matrix(1, nrow=n, ncol=1)
A.eq.2 <- matrix(252*colMeans(daily.ret), nrow=n, ncol=1)
Amat <- cbind(A.eq.1, A.eq.2)
bvec <- c(1, mu.star)
sol <- solve.QP(cov.all, dvec, Amat, bvec, meq=1)
```

```{r solution-4, echo=FALSE}
tmp <- data.frame(weight=100*sol$solution, row.names=names(daily.ret))
tmp <- subset(tmp, abs(weight)>0.1)
kable(tmp, "latex", booktabs=T, digits=2, caption="Solution Numérique Variance Minimale, espérance de Rdt du portefeuille tangent") %>%
kable_styling(latex_options="HOLD_position")
```

## Test with rank deficient matrix

We cancel the last 3 eigenvalues of the covariance matrix

```{r, echo=TRUE}
s <- svd(cov.all)
ev <- s$d
ev[9:11] = 0
cov.low.rank <- s$u %*% diag(ev) %*% t(s$v)

cov.shrink <- cov.shrink(cov.low.rank)
n <- ncol(daily.ret)
dvec <- rep(0, n)
Amat <- matrix(1, nrow=n, ncol=1)
bvec <- 1
sol <- solve.QP(cov.shrink, dvec, Amat, bvec, meq=1)
```

```{r solution-low-rank, echo=FALSE}
tmp <- data.frame(weight=100*sol$solution, row.names=names(daily.ret))
kable(tmp, "latex", booktabs=T, digits=2, caption="Solution Variance Minimale (\\%)") %>%
kable_styling(latex_options="HOLD_position")
```
