---
title: "Quantitative Finance"
subtitle: "Exo: Pricing under Historical Distributions"
author: "Patrick Hénaff"
date: "Version: `r format(Sys.Date(), '%d %b %Y')`"

output:
  bookdown::pdf_document2:
    keep_tex: no
    fig_caption: yes
    latex_engine: pdflatex
csl: ../apa.csl
geometry: margin=1in
bibliography: ../library.bib
email: pa.henaff@gmail.com
fontfamily: mathpazo
fontsize: 11pt
header-includes:
  - \linespread{1.05}
  - \usepackage[utf8]{inputenc}
  - \usepackage{pgfplots}
  - \usepackage{tikz}
  - \usetikzlibrary{shapes}
  - \usetikzlibrary{external}
  - \usepgfplotslibrary{external}
  - \usepackage[ruled, vlined, linesnumbered]{algorithm2e}
  - \usepackage[utf8]{inputenc}
---

```{r folder-tools, include=TRUE, echo=FALSE}
get.src.folder <- function() {
  path.expand("../GP/src")
}
get.data.folder <- function() {
  path.expand("../GP/data")
}
```

```{r setup-utils, include=FALSE}
source(file.path(get.src.folder(), 'OptionUtils.R'))
source(file.path(get.src.folder(), 'utils.R'))
source(file.path(get.src.folder(), 'FileUtils.R'))
```

```{r, warning=FALSE, message=FALSE}
library(lubridate)
library(fExoticOptions)
library(kableExtra)
library(ggplot2)
library(stats)
library(nleqslv)
library(reshape)
```

Dans cet exercice, on teste la méthode Derman-Zou pour ajuster et rendre risque-neutre une distribution empirique. Utiliser l'algorithme contenu dans la note de cours pour calculer les $q_i$.


## Construction de la distribution empirique

Sélectionner une série du SBF120 et générer 500 scénarios de rendement moyen sur 3 mois.
En effectuant un tirage avec remise dans la serie des rendements quotidiens.

- Afficher la distribution empirique.

- Calculer l'espérance de rendement et la volatilité. 


## Nouvelle information

Le taux sans risque est 2%. Le spot est $S_0 = 100$.   Incorporer les informations suivantes et observez à chaque fois l'effet sur la distribution ajustée.

1. Le straddle ATM est valorisé avec la volatilité empirique.

2. Le call 110 a une volatilité implicite égale à la volatilité empirique + 1%

3. Le call 85 a une volatilité implicite égale à la volatilité empirique + 0.5%

## Smile

Calculez les volatilité implicites pour les strikes de 80 à 120 et tracer la courbe du smile.

