---
title: "Finance Quantitative"
subtitle: |
  | Méthode de Monte-Carlo
  | et fond à formule
author: Patrick Hénaff
date: "Version: `r format(Sys.Date(), '%d %b %Y')`"
output:
  pdf_document:
    keep_tex: false
    fig_caption: yes
    latex_engine: pdflatex
    number_sections: true
geometry: margin=1in

header-includes:
  - \usepackage[utf8]{inputenc}
  - \usepackage{eurosym}
---

```{r setup, include=FALSE}
knitr::opts_chunk$set(echo = FALSE)
```

```{r load-libraries, include=FALSE, echo=TRUE}
library(xtable)
```

Dans cet exercice, on se propose d'étudier le fond à formule dont la description se trouve dans le dossier.


# Questions

## Ecrire une fonction qui calcule le payoff du fond, en fonction d'un scenario $S_t$.
## Ecrire une fonction de generation des chemins.


## Vérifiez votre calcul en valorisant une option Européenne.

## Valoriser le Fond à Formule.


## Calculer la valeur du fond pour des volatilité de 20% à 40%

Rechercher quelle était la volatilité de l'indice (VSTOXX) à l'époque de l'émission. Conclure.

