---
title: "Finance Quantitative"
subtitle: "Exo: Formule de Breeden-Litzenberger"
date: "Version: `r format(Sys.Date(), '%d %b %Y')`"
output:
  pdf_document:
    keep_tex: false
    fig_caption: yes
    latex_engine: pdflatex
geometry: margin=1in
header-includes:
  - \usepackage[utf8]{inputenc}
  - \usepackage{float}
  - \usepackage{eurosym}
---

```{r setup, include=FALSE}
knitr::opts_chunk$set(echo = FALSE)
def.chunk.hook  <- knitr::knit_hooks$get("chunk")
knitr::knit_hooks$set(chunk = function(x, options) {
  x <- def.chunk.hook(x, options)
  ifelse(options$size != "normalsize", paste0("\n \\", options$size,"\n\n", x, "\n\n \\normalsize"), x)
})
```

```{r load-libraries, include=FALSE, echo=FALSE}
library(kableExtra)
library(fOptions)


get.src.folder <- function() {
path.expand("../GP/src")
}

get.data.folder <- function() {
  path.expand("../GP/data")
}

source(file.path(get.src.folder(), 'utils.R'))
source(file.path(get.src.folder(), 'FileUtils.R'))
```

On se propose de calculer la distribution empirique de $S_T$ à partir de la volatilité implicite des options.

```{r, echo=TRUE}
sigma <- .2
S <- 100
r <- .0
b <- 0.0
T <- 1
```

La courbe de volatilité est donnée par un polynôme du second degré. La volatilité de "Black-Scholes" est la volatilité à l'argent, réputée indépendante du strike.

```{r, echo=TRUE}
## quadratic smile coefficients
a1 <- -.80/10
a2 <- 1/10

## BS volatility function
bsVol <- function(K) {
  sigma
}

## Volatility with smile
smileVol <- function(K) {
  sigma + a1*log(K/S) + a2*log(K/S)^2
}
```

## Smile de volatilité

```{r, echo=TRUE}
KRange <- seq(40, 200, by=2)
vol.smile <- sapply(KRange, smileVol)
plot(log(KRange/S), vol.smile, type="l", col="red", lwd=2, xlab="log(K/S)")
```

## Options Européenne

Calcul du prix d'un call avec volatilité fonction du strike.

```{r, echo=TRUE}
# Call avec smile de volatilité
call.sm <- function(K, vol.function) {
  tmp <- GBSOption(TypeFlag="c", S, X=K,Time=T,
                   r=r, b=b, sigma=vol.function(K))
  tmp@price
}
# test
print(paste("Call 90: ", round(call.sm(90, bsVol),3)))
```

## Densité de $S_T$

Calculer la densité $p(S_T)$ en utilisant la formule de Breeden-Litzenberger.
Le résultat sera une fonction 

```{r}
d2CdK2 <- function(K, vol.f) {
dK <- 1.e-4
(1/dK^2) * 
      (call.sm(K-dK, vol.f) - 2*call.sm(K, vol.f) + call.sm(K+dK, vol.f))
}

smile.pdf <- function(K) {
  exp(r*T) * d2CdK2(K, smileVol)
} 

bs.pdf <- function(K) {
  exp(r*T) * d2CdK2(K, bsVol)
}
```

## Vérification

```{r}
int.bs <- integrate(bs.pdf, lower=10, upper=500, subdivisions=1000, 
                 rel.tol=1.e-4, abs.tol=1.e-4)$value
int.smile <- integrate(smile.pdf, lower=10, upper=500, subdivisions=1000, 
                 rel.tol=1.e-4, abs.tol=1.e-4)$value
print(paste("Integrale bs.pdf: ", int.bs, "Integrale smile.pdf: ", int.smile))
```


## Valorisation d'un call digital strike=105

Valoriser un call digital en dehors de l'argent ($K=105$), en utilisant la distribution lognormale (Black-Scholes) et la distribution implicite dérivée du smile.
On pourra utiliser la fonction "integrate" pour calculer

$$
\int_K^\infty p(x) dx
$$


Vérifiez l'intégration numérique de la distribution log-normale à l'aide de la formule analytique du call digital.


```{r}
K <- 105
digital.bs <- integrate(bs.pdf, lower=K, upper=700, subdivisions=1000, 
                 rel.tol=1.e-4, abs.tol=1.e-4)$value
digital.smile <- integrate(smile.pdf, lower=K, upper=700, subdivisions=1000, 
                 rel.tol=1.e-4, abs.tol=1.e-4)$value
print(paste("Digital call ", K, " bs.pdf: ", round(digital.bs*100,2), "%", " smile.pdf: ", round(digital.smile*100,2), "%"))
```
digital.payoff <- function(K) {
  100
}

prix.digital.bs <- 
}