---
title: "Finance Quantitative"
subtitle: "Exercice Vanna-Volga"
author: Patrick Hénaff
date: "Version: `r format(Sys.Date(), '%d %b %Y')`"
output:
  pdf_document:
    keep_tex: false
    fig_caption: yes
    latex_engine: pdflatex
geometry: margin=1in

header-includes:
  - \usepackage[utf8]{inputenc}
  - \usepackage{eurosym}
---

```{r setup, include=FALSE}
knitr::opts_chunk$set(echo = FALSE)
```

```{r load-libraries, include=FALSE, echo=TRUE}
library(fOptions)
```

Dans cet exercice, on va construire les instruments de référence traditionnels de la méthode Vanna-Volga, et tenter de justifier le choix faits par les praticiens, en particulier sur le marché des changes.

# Les données de marché

```{r, echo=TRUE}
  T <- 1
  S.0 <- 100
  r <- 0
  d <- 0
  b <- r-d
  sigma <- 30/100
  X <- 110.50
```

On dispose d'une fonction qui permet de déterminer le smile et fonction du strike:

```{r, echo=TRUE}
  # smile function
  smile <- function(X) (-(0/20)*(X-S.0) + (1/300)*(X-S.0)^2)/100
```


```{r, echo=TRUE}
KRange <- seq(40, 200, by=2)
vol.smile <- sapply(KRange, smile)
plot(KRange, vol.smile, type="l", col="red", lwd=2, xlab="K")
```

## Test

```{r, echo=TRUE}
# Call avec smile de volatilité
call <- function(K, sigma) {
  tmp <- GBSOption(TypeFlag="c", S.0, X=K,Time=T,
                   r=r, b=b, sigma)
  tmp@price
}
# test
print(paste("Call 90: ", round(call(90, sigma),3)))
```

# Les instruments de référence
  
On se propose de calculer les charactéristiques des trois instruments de référence:

- un straddle à l'argent
- un risk-reversal à 25 $\Delta$ en valeur absolue
- un butterfly vega-neutre.

## Straddle

Par définition, le Straddle est valorisé à la volatilité BS.
Ecrire une fonction qui calcule la valeur du straddle en fonction du sous-jacent et de la volatilité.

```{r}
C.1 <- function(S, sigma) {
  GBSOption(TypeFlag="c", S, X=S.0,Time=T,
                   r=r, b=b, sigma)@price +
          GBSOption(TypeFlag="p", S, X=S.0,Time=T,
                   r=r, b=b, sigma)@price
}
```

## Risk reversal

- Calculer le strike d'un call et d'un put ayant un $\Delta$ de .25 en valeur absolue.
- Ecrire une fonction qui calcule la valeur du risk-reversal en fonction du sous-jacent et de la volatilité.

```{r}

call.delta <- function(K) {
  dS = .1
  (GBSOption(TypeFlag="c", S.0+dS, X=K,Time=T,
                   r=r, b=b, sigma)@price -
          GBSOption(TypeFlag="c", S.0-dS, X=K,Time=T,
                   r=r, b=b, sigma)@price) / (2*dS)
}

put.delta <- function(K) {
  dS = .1
  (GBSOption(TypeFlag="p", S.0+dS, X=K,Time=T,
                   r=r, b=b, sigma)@price -
          GBSOption(TypeFlag="p", S.0-dS, X=K,Time=T,
                   r=r, b=b, sigma)@price) / (2*dS)
}

call.delta.error <- function(K) {
  0.25 - call.delta(K)
}

put.delta.error <- function(K) {
  0.25 + put.delta(K)
}

K2 <- uniroot(call.delta.error, c(50, 150))$root
K1 <- uniroot(put.delta.error, c(50, 150))$root

C2 <- function(S, sigma) {
  (GBSOption(TypeFlag="p", S, X=K1,Time=T,
                   r=r, b=b, sigma)@price -
          GBSOption(TypeFlag="c", S, X=K2,Time=T,
                   r=r, b=b, sigma)@price)
}
```

## Butterfly

Le butterfly est un portefeuille d'options:

$$
\beta (C(S_0, \sigma) + P(S_0, \sigma)) - S(S_0, \sigma)
$$
avec: $C$: call .25 $\Delta$, $P$: put .25 $\Delta$, $S$: ATM straddle.

- Calculer $\beta$ pour être vega-neutre
- Ecrire une fonction qui calcule la valeur du butterfly en fonction du sous-jacent et de la volatilité.

```{r}
C.3 <- function(S, sigma, beta) {
  beta * ( 
  GBSOption(TypeFlag="p", S, X=K1,Time=T,
                   r=r, b=b, sigma)@price +
          GBSOption(TypeFlag="c", S, X=K2,Time=T,
                   r=r, b=b, sigma)@price)
  - C.1(S, sigma)
}
```

```{r}
Vega <- function(f, S, sigma) {
  dSigma = .1/100
  (f(S, sigma+dSigma) - f(S, sigma-dSigma))/ (2*dSigma)
}

vega.error <- function(beta) {
dSigma = .1/100  
(C.3(S.0, sigma+dSigma, beta) -  C.3(S.0, sigma-dSigma, beta)) / (2*dSigma)
  }

beta <- uniroot(vega.error, interval=c(.1, 3))
```


## Indicateurs de risque

Calculez les indicateurs de risque vega, vanna, volga pour ces trois instruments:

- Vega: $\partial P / \partial \sigma$

- Vanna: $\partial Vega / \partial S$

- Volga: $\partial Vega / \partial sigma$

Construire la matrice des indicateurs ci-dessus pour les trois instruments de couverture (Straddle, Risk Riversal, Butterfly) et observer la structure de la matrice. Montrer comment cette structure permet 
un calcul approximatif de la couverture VV.

