---
title: "Gestion de Portefeuille"
subtitle: "Ex-1: Séries Chronologiques"
author: "P. Hénaff"
date: "Version: `r format(Sys.Date(), '%d %b %Y')`"
output: pdf_document

header-includes:
  - \usepackage[utf8]{inputenc}
  - \usepackage{graphicx}
  - \usepackage{subfig}
  - \usepackage{booktabs}
  - \usepackage{longtable}
  - \usepackage{array}
  - \usepackage{multirow}
  - \usepackage{wrapfig}
  - \usepackage{float}
  - \usepackage{colortbl}
  - \usepackage{pdflscape}
  - \usepackage{tabu}
  - \usepackage{threeparttable}
  - \usepackage{threeparttablex}
  - \usepackage[normalem]{ulem}
  - \usepackage{makecell}
  - \usepackage{xcolor}
  - \usepackage{amsmath}
---

```{r setup, include=FALSE}
knitr::opts_chunk$set(echo = FALSE)
```

```{r folder-tools, include=TRUE}
get.src.folder <- function() {
  path.expand("../GP/src")
}

get.data.folder <- function() {
  path.expand("../GP/data")
}
```

```{r setup-utils, include=FALSE}
library(lubridate)
source(file.path(get.src.folder(), 'utils.R'))
source(file.path(get.src.folder(), 'FileUtils.R'))
```

# Lecture d'une série

```{r, echo=TRUE}
ts.zc <- get.ts(folder="SBF120", ticker="zc.pa")
```

```{r, fig-1, echo=FALSE, fig.width=10, fig.cap="Zodiac Aerospace"}
plot(ts.zc, main='Rendement quotidien - Zodiac Aerospace')
```

## Exercice 1

Obtenir le même graphique avec un titre du CAC40. Présentez un graphique de prix et un autre de rendement quotidien.

# Lecture de tous les composants de l'EuroStoxx 50

On calcule ensuite le rendement moyen annuel et on présente les résultats sous forme de tableau.

```{r, echo=TRUE, cache=TRUE}
ts.EuroStoxx50 <- get.all.ts(folder="EuroStoxx50", returns=TRUE, combine=TRUE)
avg.ret <- 252*colMeans(ts.EuroStoxx50)*100

ticker <- toupper(gsub("\\..*$", "", names(avg.ret)))
exchange <- toupper(tools::file_ext(names(avg.ret)))

avg.ret.table <- data.frame(ticker, exchange, avg.ret)
```

```{r, table-1, echo=TRUE}
n.rows <- nrow(avg.ret.table)
n.mid <- round(n.rows/2)
knitr::kable(list(avg.ret.table[1:n.mid,], avg.ret.table[(n.mid+1):n.rows,]), 
             col.names=c("Ticker", "Exchange", "Rendement (%)"), 
             caption="Rendement annuel moyen des actions de l\'EuroStoxx 50",
             digits=1, booktab=TRUE, row.names=FALSE, longtable=FALSE)
```

## Exercice 2

Calculer la matrice de corrélation des rendements quotidients des actions de l'Eurostoxx50. Recherchez une manière synthétique de présenter ce marché
en identifiant des groupes ("clusters") de titres "similaires". Justifiez la métrique que vous utilisez. 

## Exercice 3

On sélectionne des séries NASDAQ avec au moins 7 ans de données, et on calcule le rendement annuel moyen.
Déterminez les 10 titres avec les meilleurs rendements moyens, et les 10 titres avec les rendements les plus bas.

Executez le code ci-dessous pas à pas pour comprendre ce que fait \texttt{sapply}. Notez aussi l'utilisation de l'option \texttt{cache=TRUE}} pour éviter un re-calcul assez long.

```{r, nasdaq, echo=TRUE, cache=TRUE}
min.length = 252*7

ts.all <- get.all.ts(
  folder='NASDAQ', tickers=NULL, returns = FALSE,
  dt.start = dmy('01Jan2007'), combine = F
)

ts.days <- sapply(ts.all, function(t) length(t))
good.indices <- which(ts.days >= min.length)

good.ts.names <- sapply(ts.all[good.indices], names)
good.ts.ret <- sapply(ts.all[good.indices], 
                      function(t) round(252*colMeans(returns(t)*100, 
                                                     na.rm=TRUE),1))

good.df <- data.frame(ticker=toupper(good.ts.names), ret=good.ts.ret)
```

Déterminez les 10 titres avec les meilleurs rendements moyens, et les 10 titres avec les rendements les plus bas.

