---
title: "Manipulation des series chronologiques"
author: "P. Hénaff"
date: "Version: `r format(Sys.Date(), '%d %b %Y')`"
output: pdf_document


header-includes:
  - \usepackage[utf8]{inputenc}
  - \usepackage{graphicx}
  - \usepackage{subfig}
  - \usepackage{booktabs}
  - \usepackage{longtable}
  - \usepackage{array}
  - \usepackage{multirow}
  - \usepackage{wrapfig}
  - \usepackage{float}
  - \usepackage{colortbl}
  - \usepackage{pdflscape}
  - \usepackage{tabu}
  - \usepackage{threeparttable}
  - \usepackage{threeparttablex}
  - \usepackage[normalem]{ulem}
  - \usepackage{makecell}
  - \usepackage{xcolor}
  - \usepackage{amsmath}
---

```{r setup, include=FALSE}
knitr::opts_chunk$set(echo = FALSE)
```

```{r folder-tools, include=TRUE}
get.src.folder <- function() {
  path.expand("../GP/src")
}

get.data.folder <- function() {
  path.expand("../GP/data")
}
```

```{r setup-utils, include=FALSE}
library(lubridate)
library(ggplot2)
library(ggcorrplot)
library(ggfortify)
library(corrplot)
source(file.path(get.src.folder(), 'utils.R'))
source(file.path(get.src.folder(), 'FileUtils.R'))
library(showtext)
showtext_auto()
```

# Lecture d'une série

```{r, echo=TRUE}
ts.zc <- get.ts(folder="SBF120", ticker="zc.pa")
```

```{r, fig-1, echo=FALSE, fig.width=10, fig.cap="Zodiac Aerospace"}
plot(ts.zc, main='Rendement quotidien - Zodiac Aerospace')
```

# Exercice 1

Obtenir le même graphique avec un titre du CAC40. Présentez un graphique de prix et un autre de rendement quotidien.


On liste tous les tickers du CAC40:

```{r, tickers-cac40, echo=TRUE}
tickers <- get.tickers(folder="CAC40")
print(tickers)
```

```{r, prix-ai, echo=TRUE, fig.width=10, fig.cap="Prix ajusté et rendement de l'action AI"}
ts.ai <- get.ts(folder="CAC40", ticker="ai.pa", returns = FALSE)
ts.ai.ret <- returns(ts.ai)
tmp <- cbind(ts.ai, ts.ai.ret)
colnames(tmp) <- c("prix", "rendement")
ts.air.liquide <- tmp[-1,]
autoplot(ts.air.liquide)
```

## Analyse des composants de l'EuroStoxx 50

On calcule ensuite le rendement moyen annuel et on présente les résultats sous forme de tableau.

```{r, echo=TRUE, cache=TRUE}
ts.EuroStoxx50 <- get.all.ts(folder="EuroStoxx50", returns=TRUE, combine=TRUE)
avg.ret <- 252*colMeans(ts.EuroStoxx50)*100

ticker <- toupper(gsub("\\..*$", "", names(avg.ret)))
exchange <- toupper(tools::file_ext(names(avg.ret)))

avg.ret.table <- data.frame(ticker, exchange, avg.ret)
```

```{r, table-1, echo=TRUE}
n.rows <- nrow(avg.ret.table)
n.mid <- round(n.rows/2)
knitr::kable(list(avg.ret.table[1:n.mid,], avg.ret.table[(n.mid+1):n.rows,]),
             col.names=c("Ticker", "Exchange", "Rendement (%)"),
             caption="Rendement annuel moyen des actions de l\'EuroStoxx 50",
             digits=1, booktab=TRUE, row.names=FALSE, longtable=FALSE)
```

# Exercice 2

Calculer la matrice de corrélation des rendements quotidients des actions de l'Eurostoxx50. Recherchez une manière synthétique de présenter le résultat.

On calcule la corrélation des rendements hebdomadaires.

```{r, weekly-nas, echo=TRUE, cache=TRUE}
ts.all.E50 <- get.all.ts(folder="EuroStoxx50", tickers=NULL, returns=FALSE, combine=TRUE)
ts.all.E50.W <- daily2weekly(ts.all.E50)
tmp <- returns(ts.all.E50.W)
cor.stocks = cor(tmp)
corrplot(cor.stocks, type="upper", cl.pos = "r", tl.pos = "lt",
tl.cex = 0.5, title= "Corrélation (hebdo) des composants de l'EuroStoxx 50", mar=c(0,0,1,0))
```

Même calcul avec les rendements mensuels:

```{r, monthly-nas, echo=TRUE, cache=TRUE}
ts.all.E50.M <- daily2monthly(ts.all.E50)
tmp <- returns(ts.all.E50.M)
cor.stocks = cor(tmp)
corrplot(cor.stocks, type="upper", cl.pos = "r", tl.pos = "lt",
tl.cex = 0.5, title= "Corrélation (mensuelle) des composants de l'EuroStoxx 50", mar=c(0,0,1,0))
```

Pour rechercher des groupes de titres "similaires", on commence par définir une distance $d_{ij}$ entre les titres $i$ et $j$ à partir du coefficient de corrélation $\rho_{ij}$:

$$
d_{ij} = \sqrt{2(1-\rho_{ij})}
$$

cette application vérifie les axiomes des espaces métriques:

\begin{align}
& d_{ij} = 0 \iff i = j \\
& d_{ij} = d_{ji} \\
& d_{ij} \leq d_{ik} + d_{kj}
\end{align}

```{r, cluster, echo=TRUE}
distance <- as.dist(sqrt(2*(1-cor.stocks)))

clusters <- hclust(distance)
plot(clusters)
```
```{r, correlation-plot}
idx <- clusters$order
w <- cor.stocks[idx, idx]
```

```{r, cor-plot, fig.cap="Corrélation des titres de l'EUROSTOXX50"}
ggcorrplot(w, type="lower", tl.cex=8)
```

On distingue assez nettement quelques "clusters":

- L'industrie pétrolière (FP, ENI)
- Les producteurs d'électricité (RWE, EON)
- Le secteur banque/assurance (ISP, GLE, UCG,  etc. )
- le secteur automobile/industrie (SIE, DAI, BMW, etc.)



# Exercice 3

On sélectionne des séries NASDAQ avec au moins 7 ans de données, et on calcule le rendement annuel moyen.
Executez le code pas à pas pour comprendre ce que font \texttt{sapply}. Notez aussi l'utilisation de l'option \texttt{cache=TRUE}} pour éviter un re-calcul assez long.

```{r, nasdaq, echo=TRUE, cache=TRUE}
min.length = 252*7

ts.all <- get.all.ts(
  folder='NASDAQ', tickers=NULL, returns = FALSE,
  dt.start = dmy('01Jan2007'), combine = F
)

ts.days <- sapply(ts.all, function(t) length(t))
good.indices <- which(ts.days >= min.length)

good.ts.names <- sapply(ts.all[good.indices], names)
good.ts.ret <- sapply(ts.all[good.indices],
                      function(t) round(252*colMeans(returns(t)*100,
                                                     na.rm=TRUE),1))

good.df <- data.frame(ticker=toupper(good.ts.names), ret=good.ts.ret)
```

Déterminez les 10 titres avec les meilleurs rendements moyens, et les 10 titres avec les rendements les plus bas.

```{r, best-and-worst, echo=TRUE}

sorted.good.df <- good.df[order(good.df$ret),]
knitr::kable(rbind(head(sorted.good.df, 10), tail(sorted.good.df,10)),
             col.names=c("Ticker", "Rendement (%)"),
             caption="NASDAQ: meilleurs et pires rendements annuels moyens",
             digits=1, booktab=TRUE, row.names=FALSE)

```

