---
title: "Finance Quantitative"
subtitle: "Modèle de Black-Derman-Toy"
author: Patrick Hénaff
date: "Version: `r format(Sys.Date(), '%d %b %Y')`"
output:
  pdf_document:
    keep_tex: false
    fig_caption: yes
    latex_engine: pdflatex
    number_sections: true
geometry: margin=1in

header-includes:
  - \usepackage[utf8]{inputenc}
  - \usepackage{eurosym}
  - \usepackage{tikz}
  - \usetikzlibrary{matrix}
  - \usepgflibrary{shapes.misc}
  - \usetikzlibrary{arrows,shadows}
---

```{r setup, include=FALSE}
knitr::opts_chunk$set(echo = FALSE)
```

```{r load-libraries, include=FALSE, echo=TRUE}
library(kableExtra)
library(nleqslv)
library(stats)
library(plotrix)
```


# Le modèle de Black-Derman-Toy

On considère le modèle de Black, Derman et Toy décrit dans la note de cours.


```{r jr-1, echo=FALSE, engine='tikz', out.width='60%', fig.ext=if (knitr:::is_latex_output()) 'pdf' else 'png', fig.cap="Black-Derman-Toy short rate tree"}

\begin{tikzpicture}
  \matrix (tree) [matrix of nodes,column sep=1.5cm]
          {
                  &        &         & $r_{uuu}$ \\
                  &        & $r_{uu}$   & \\
                  & $r_u$ &         & $r_{uud}$ \\
             $r$ &        & $r_{ud}$   & \\
                  & $r_d$ &        & $r_{udd}$      \\
                  &       & $r_{dd}$ &            \\
                  &       &        & $r_{ddd}$      \\
            };
          \draw[->] (tree-4-1)--(tree-3-2);
          \draw[->] (tree-4-1)--(tree-5-2);
          \draw[->] (tree-3-2)--(tree-2-3);
          \draw[->] (tree-3-2)--(tree-4-3);
          \draw[->] (tree-5-2)--(tree-4-3);
          \draw[->] (tree-5-2)--(tree-6-3);
          \draw[->] (tree-2-3)--(tree-1-4);
          \draw[->] (tree-2-3)--(tree-3-4);
          \draw[->] (tree-4-3)--(tree-3-4);
          \draw[->] (tree-4-3)--(tree-5-4);
          \draw[->] (tree-6-3)--(tree-5-4);
          \draw[->] (tree-6-3)--(tree-7-4);
         \end{tikzpicture}
```


On doit calibrer le modèle à une courbe zero-coupon et une courbe de volatilité du taux zero-coupon. 


```{r, echo=FALSE}
options(knitr.kable.NA = "")
data.bdt <- data.frame(mat = seq(5), z=c(10,11,12,12.5,13), b=c(NA, 19,18,17.7,17.5))
kable(data.bdt, format="latex", booktabs=TRUE,escape=FALSE, col.names = c("Maturity", "$z(t)$", "$\\beta(t)$"))
```

## Construction d'un arbre BDT

```{r, echo=TRUE}
z <- data.bdt$z/100
beta <- data.bdt$b/100
```

Fonctions d'interpolation pour la courbe zero-coupon et la courbe de volatilité. On ajoute un taux court à la courbe zero-coupon pour permettre une interpolation robuste.

```{r, echo=TRUE}
zc.curve <- splinefun(seq(0,5), c(.09, z))
beta[1] <- .2
vol.curve <- splinefun(seq(0,5), c(.21, beta))

df <- function(r) {
  1/(1+r)
}
```


```{r, echo=FALSE}
t <- seq(0,5,.1)
zc.int <- zc.curve(t)
vol.int <- vol.curve(t)
twoord.plot(lx=t, ly=zc.int, rx=t, ry=vol.int, xlab="Time (Yr)",
            type="l", ylab="Zero-coupon yield", rylab="Volatility")
```

# Questions

1. En suivant l'exemple donné en cours, construire un arbre de Black-Derman-Toy à 3 pas de temps, chaque pas de temps représentant 1 an.
  + Pour le pas $\Delta t$, poser les equations en $r_u$ et $r_d$ et les résoudre avec la fonction \texttt{nleqslv} du package du même nom.
  + Même question pour les pas de maturité 2 ans et 3 ans. Utiliser la volatility locale constante pour formuler le problème en en système de deux equations à deux inconnues.

2. Calculer le prix d'une obligation zero-coupon de maturité 3 ans, aux noeuds de l'arbre $r_{uu}, r_{ud}, r_{dd}$.

3. Calculer le prix d'un call Européen de maturité deux ans, strike 85 sur une obligation zero-coupon de maturité 3 ans.

4. Géneraliser la mise en oeuvre pour pouvoir construire un arbre de $n$ pas, et d'incrément $\Delta t$.


